【裁判字號】    89,訴,886
【裁判日期】    891123
【裁判案由】    返還房屋
【裁判全文】
臺灣士林地方法院民事判決  八十九年度訴字第八八六號
    原      告  甲○○
    被      告  丙○○
                丁○○
                乙○○
                        居台北市○○○路一七七巷廿六號
右當事人間返還房屋事件，本院判決如左：
    主    文
被告應將坐落台北市○○區○○段一小段五四七地號土地上建物即門牌號碼台北市○○○路一七七巷二六號一、二、三樓房屋及一、二、三樓增建部分及頂樓增建（增建
部分面積壹佰肆拾貳點柒參平方公尺）遷讓返還原告，並自民國八十九年八月八日起
至遷讓返還房屋止，按月給付原告新台幣伍萬元。
被告丙○○、丁○○應將其戶籍自台北市○○○路一七七巷二六號遷出。
訴訟費用由被告負擔。
本判決第一項於原告以新台幣壹佰捌拾陸萬元供擔保後，得假執行。
    事    實
甲、原告方面：
  一、聲明：如主文所示，及主文第一項為以供擔保為條件之假執行宣告。
  二、陳述：
  （一）坐落台北市○○區○○段一小段五四七地號土地及其地上建物即門牌號碼台
        北市○○○路一七七巷二六號一、二、三樓房屋及一、二、三樓增建及頂樓
        增建部分（增建部分面積一四二點七三平方公尺）之所有權，係原告向鈞院
        八十七年度執字第六九五八號拍賣取得，於八十九年八月八日收受權利移轉
        證書，有權利移轉證書可證。
  （二）系爭房屋原屬被告丙○○所有，因被告丙○○債信不好，為向銀行辦理貸款
        ，而由被告丙○○將上開不動產贈與其妻即被告丁○○，再由被告丁○○向
        世華銀行設定抵押借款；民國八十六年十月八日被告丙○○、丁○○以上開
        不動產設定第二順位抵押權予原告，向原告借款，借款之時被告丙○○表示
        ，該不動產為其所有，並未出租予第三人，被告丁○○亦出具切結書予原告
        ，保證房屋設定抵押權以前絕無出租予第三人（被告丁○○向銀行貸款時，
        亦書立切結書予銀行，世華銀行也向執行法院陳報），當時有第三人陳東榮
        在場可證，原告亦派人調查並無第三人居住於系爭房屋內，原告始將新台幣
        （下同）六百萬元借給被告丙○○、丁○○，後來被告丙○○、丁○○未依
        約還款，原告聲請鈞院查封上開不動產拍賣，執行書記官與執達員於八十七
        年七月十日上午十時三十分到達現場執行查封時，被告丙○○剛起床，尚著
        睡衣，被告丙○○稱「房子是自住，無租人：：：」之後，旋又改稱「一、
        二、三、四、五樓係租給中華民國臺灣人文協會，租約、租金不詳」（此部
        分請調閱鈞院八十七年度執字第六九五八號卷參辦），被告丙○○所述前後
        矛盾，所言出租乃是虛偽。後來被告乙○○（即被告丙○○之胞弟）、被告
        丁○○竟向執行法院陳報系爭房屋出租給被告乙○○云云，惟查該紙租約乃
        係被告利用不知情之訴外人劉秋貴所偽造，系爭房屋內並無被告乙○○任何
        物品，顯然是被告丁○○在房地被查封後，惡意設計妨害原告行使抵押權之
        通謀行為，被告丙○○、丁○○始終居住其間，被告乙○○亦從未有給付租
        金之事實，足證被告等通謀之虛偽意思表示依民法第八十七條規定當然無效
        。系爭房屋曾設有「臺灣民俗館節目社」，因被告丙○○為臺灣民俗館節目
        社負責人兼製作人，被告丁○○為臺灣民俗館節目社製作人，事實上系爭房
        屋為被告丙○○、丁○○在使用，目前系爭房屋尚設有「金雞堂蔘藥行」，
        而金雞堂蔘藥行實際負責人為被告丙○○，且金雞蔘藥行也早已停業，系爭
        房屋所申設之水電、瓦斯、傳真等生財器具，亦屬於被告丙○○、丁○○所
        有，所有工作人員亦為被告丙○○、丁○○所聘僱，足見被告丁○○與被告
        乙○○所陳報之租約，是查封後所捏造。
  （三）被告丁○○與被告乙○○向執行法院所陳報之租賃契約，係被告丙○○之特
        別助理劉秋貴奉被告丙○○之命所撰寫，而被告劉秋貴於八十七年三月才受
        雇於被告丙○○，怎能書立八十六年八月訂立之租賃契約？且該租約內之丁○○、乙○○簽名與執行法院八十七年十月二十九日勘測筆錄之簽名不符，
        足見租賃契約係出於被告偽造，被告明知系爭房屋並未出租予第三人，竟向
        執行法院陳報有出租，已構成刑法第二百十四條使公務員登載不實之罪；既
        然被告丁○○與被告乙○○之租賃契約是偽造的，則中華民國臺灣人文協會
        與乙○○之租賃契約亦是憑空杜撰，被告明知中華民國臺灣人文協會並無承
        租系爭房屋，三人竟通謀虛偽意思表示偽造租約，以圖竊佔系爭房屋之目的
        ，妨害原告行使抵押權，依民法第八十七條規定，表意人與相對人通謀而為
        之虛偽意思表示無效。
  （四）在八十七年度民執字第六九五八號執行程序中，執行法院於八十七年十月二
        十二日及八十七年十一月十六日送達予被告丁○○之文件，均為被告丁○○
        之員工何茲皓、張尚中代為收受，足見系爭房屋實為被告丁○○、丙○○自
        用，沒有第三人承租。據報載被告丙○○日前因使用偽鈔支付員工陳正輝薪
        水，案經臺灣板橋地方法院檢察署起訴，陳正輝於庭訊中供稱八十七年十月
        十二日至八十七年十二月二十八日受雇於被告丙○○，經營連合會，陳正輝
        上班地址就是系爭房屋，有照片可證，而系爭房屋於八十七年九月十日為法
        院查封，可見查封後被告丙○○、丁○○仍使用系爭房屋，但被告竟謊稱自
        八十六年八月一日起至九十一年七月三十一日由被告乙○○承租云云，顯為
        不實。被告無權占有系爭房屋自明。
  （五）被告對系爭房屋無使用權源，無權占有原告之房屋，原告自得依民法第七百
        六十七條規定，主張物上請求權，請求被告遷讓房屋。被告丙○○、丁○○
        亦應將戶籍遷出。被告無權占有系爭房屋，致使原告不能使用，被告等構成
        共同侵權行為，如原告將房屋出租第三人，每月至少有五萬元租金收入，被
        告無權占有原告房屋，原告受有相當於租金之損害，為此，請求被告自八十
        九年八月八日起至返還房屋之日止，按月賠償原告損害金五萬元。
  （六）原告如不於判決確定前執行，恐受難以估計之損害，原告請求准許供擔保宣
        告假執行。
乙、被告丙○○、丁○○、乙○○方面：
    均未於言詞辯論期日到場，亦未提出準備書狀作何聲明或陳述。
    理    由
一、本件被告均未於言詞辯論期日到場，核無民事訴訟法第三百八十六條各款所列情
    形，爰依原告之聲請，由其一造辯論而為判決。
二、原告主張坐落台北市○○區○○段一小段五四七號土地上建物即門牌台北市○○○路一七七巷二六號一、二、三樓房屋及一、二、三樓增建部分及頂樓增建部分
    （增建部分面積一四二點七三平方公尺），係其經台灣士林地方法院八十七年度
    執字第六九五八號拍賣取得，於八十九年八月八日領得權利移轉證書，惟被告三
    人無權占有上開房屋，且被告丙○○、丁○○將戶籍設於上址，均妨害原告之所
    有權，且致原告不得使用房屋，受有每月租金損失五萬元之損失等情，業據原告
    提出權利移轉證書、被告戶籍謄本為證，且經本院調取八十七年度民執字第六九
    五八號卷核閱無誤；被告已於相當時期受合法之通知，而於言詞辯論期日不到場
    ，亦未提出準備書狀爭執，依民事訴訟法第二百八十條第三項準用第一項規定，
    視同自認。原告前開主張自可採信。
三、按「所有人對於無權占有或侵奪其所有物者，得請求返還之。對於妨害其所有權
    者，得請求除去之」民法第七百六十七條前段、中段分別有明文規定。被告無權
    占有原告所有系爭房屋，妨害原告所有權，原告依民法第七百六十七條前段規定
    請求被告遷讓返還房屋，自屬有理。而被告丙○○、丁○○將戶籍設於上址，亦
    屬對原告所有權圓滿狀態之妨害，原告依民法第七百六十七條中段規定請求渠等
    將戶籍遷出，亦屬有據。
四、次按因故意或過失不法侵害他人之權利者，負損害賠償責任。民法第一百八十四
    條第一項前段有明文規定。查原告於八十九年八月八日取得系爭房屋所有權，被
    告無權占有原告房屋，侵害原告所有權，原告主張其因此每月受有損害五萬元之
    事實，亦因視同自認而堪信為真實，已如前述，從而，原告依共同侵權行為之規
    定，請求被告自八十九年八月八日起至遷讓返還房屋止，按月賠償五萬元，應屬
    有理。
五、如主文第一項之請求原告陳明願供擔保，聲請宣告假執行，核無不合，爰酌定相
    當擔保金額予以准許。
六、據上論結，原告之訴為有理由，依民事訴訟法第三百八十五條第一項前段、第七
    十八條、第三百九十條第二項判決如主文。
中      華      民      國    八十九    年    十一    月      二十三    日
                                    臺灣士林地方法院民事第一庭
~B法      官  洪慕芳
右為正本係照原本作成。
如對本判決上訴須於判決送達後廿日內向本院提出上訴狀。
中      華      民      國    八十九    年     十一     月    二十八    日
~B法院書記官  周霙蘭


司法院資訊處製作；財團法人民間司法改革基金會備份。
